【裁判字號】    98,交抗,195
【裁判日期】    980527
【裁判案由】    聲明異議
【裁判全文】
臺灣高等法院高雄分院刑事裁定         98年度交抗字第195號
抗告人即
受處分人    甲○○
上列抗告人因違反道路交通管理處罰條例聲明異議案件，不服臺
灣高雄地方法院中華民國98年2 月27日裁定（98年度交聲字第71
號），提起抗告，本院裁定如下：
    主  文
抗告駁回。
    理  由
一、抗告意旨略以：本件抗告人停車地點高雄捷運鳳山西站於捷
    運免費搭乘期間（97年9 月14日起至同年月21日止），並未
    在人行道上豎立告示牌提醒用路人勿將機車停放在人行道，
    以免招致拖吊，直至同年月23日始張貼公告，表示捷運周邊
    人行道禁止停車，違者拖吊，未若捷運衛武營站、技擊館站
    出口，均張貼大型公告，提醒用路人關於人行道禁止停車之
    訊息，大部分居住鳳山的人一定都不知道該地點竟是禁止停
    車，抗告人也是根本不知悉該處禁止臨時停車，否則抗告人
    豈可能將車停放該處而自找麻煩，且警方取締舉發當日亦是
    召來大批記者報導，純屬作秀而無任何意義。原裁定駁回抗
    告人之異議，明顯是官官相護之表現等語。
二、本案經本院審理結果，認第一審裁定認事用法及駁回異議之
    結論均無不當，應予維持，並引用第一審裁定書記載之證據
    及理由（如附件）。
三、經查：抗告人所有之車牌號碼TWX-112 號輕型機車於民國97
    年9 月22日上午10時40分許，在高雄縣鳳山市○○路之高雄
    捷運鳳山西站處，因「在禁止臨時停車處所停車」違規之事
    實明確，原處分機關遂於97年12月10日以裁監稽違字第61-N
    O0000000號裁決書，裁處罰鍰新臺幣600 元，於法並無不合
    。抗告意旨所稱其並不知上開高雄捷運鳳山西站處禁止臨時
    停車，因而主張不罰乙節，按不得因不知法規而免除行政處
    罰責任，行政罰法第8 條前段定有明文，其辯稱因不知道該
    處禁止臨時停車而主張免罰云云，已非可取，況人行道禁止
    臨時停車，為道路交通安全規則第111 條第1 項第1 款所明
    定，此為道路用路人負有應知之義務，亦屬一般智識健全之
    國民所應知之道路交通安全常識，抗告人當不得以不知上開
    人行道係禁止臨時停車而免除行政處罰責任。是原裁定駁回
    抗告人在原審之聲明異議，經核並無違誤，抗告人仍執前詞
    提起抗告，或主張其並無違規之認識或指摘本件舉發違反平
    等原則、比例原則云云，均非可取，抗告並無理由，應予駁
    回。
四、據上論結，應依道路交通案件處理辦法第26條，刑事訴訟法
    第412條，裁定如主文。
中    華    民    國    98    年    5     月    27    日
                刑事第一庭  審判長法  官  郭雅美
                                  法  官  張意聰
                                  法  官  莊崑山
以上正本證明與原本無異。
本裁定不得再抗告。
中    華    民    國    98    年    6     月    1     日
                                  書記官  葉淑華
附件：
臺灣高雄地方法院交通事件裁定      98年度交聲字第71號
原處分機關  交通部公路總局臺中區監理所臺中市監理站
                    設臺中市○區○○路77號
代  表  人  詹益治  住同上
異  議  人
即受處分人  甲○○  住高雄縣鳳山市○○路○段248巷15之1號
上列異議人即受處分人因違反道路交通管理處罰條例案件，對於
原處分機關交通部公路總局臺中區監理所臺中市監理站民國97年
12月10日所為處分（裁監稽違字第61-NO0000000號）聲明異議，
本院裁定如下：
    主  文
異議駁回。
    理  由
一、原處分機關略以：受處分人即異議人（下稱異議人）甲○○
    所有之車牌號碼TWX-112 號輕型機車於民國97年9 月22日上
    午10時40分許，在高雄縣鳳山市○○路之高雄捷運鳳山西站
    處，因「在禁止臨時停車處所停車」違規，為高雄縣政府警
    察局員警以高警交字第NO0000000 號違規通知單逕行舉發。
    異議人於期限內到案申訴，原處分機關遂於97年12月10日以
    裁監稽違字第61-NO0000000號裁決書，裁處罰鍰新臺幣（下
    同）600 元，於法並無不合等語。
二、本件異議人則以：高雄捷運鳳山西站於捷運免費搭乘期間（
    97年9 月14日起至同年月21日止），並未在人行道上豎立告
    示牌提醒用路人勿將機車停放在人行道，以免招致拖吊，直
    至同年月23日始張貼公告，表示捷運周邊人行道禁止停車，
    違者拖吊，未若捷運衛武營站、技擊館站出口，均張貼大型
    公告，提醒用路人關於人行道禁止停車之訊息，捷運鳳山西
    站之作法有差別待遇，違反行政法上不得有差別待遇之基本
    原則，員警在未經告示前逕行舉發，其舉發行為違反比例原
    則，爰依法聲明異議等語。
三、按「汽車臨時停車時，應依下列規定：一橋樑、隧道、圓環
    、障礙物對面、鐵路平交道、人行道、行人穿越道、快車道
    等處，不得臨時停車。」、「汽車停車時，應依下列規定：
    一禁止臨時停車處所不得停車。」、「本條例所用名詞釋義
    如下：．．．三人行道：指為專供行人通行之騎樓、走廊，
    及劃設供行人行走之地面道路，與人行天橋及人行地下道。
    」、「汽車駕駛人停車時，有下列情形之一者，處新臺幣60
    0 元以上1,200 元以下罰鍰：一在禁止臨時停車處所停車。
    」道路交通安全規則第111 條第1 項第1 款、第112 條第1
    項第1 款、道路交通管理處罰條例第3 條第3 款、第56條第
    1 項第1 款分別定有明文。經查：
  (一)異議人確有於上開時間將上開機車停放在高雄縣鳳山市○○
    路之高雄捷運鳳山西站人行道上之事實，經原舉發機關高雄
    縣政府警察局員警以高警交字第NO0000000 號違規通知單逕
    行舉發，有該舉發違反道路交通管理事件通知單、舉發照片
    附卷可稽，並為異議人所不爭執，此部分事實堪以認定。
  (二)異議人雖以前揭情詞置辯，惟觀照片所示現場狀況，上開機
    車當時確實停放在人行道，佔據人行道部分空間，自足以妨
    礙行人通行，屬「在禁止臨時停車處所停車」之違規行為甚
    明。縱人行道停車之違規樣態時有見聞，惟交通員警取締行
    政作為，本得依違規情節、當時路況等情，就是否舉發、舉
    發先後順序為適當裁量，異議人就不法行為本不得主張不法
    之平等。本件員警舉發時，異議人並未在場，故員警無法當
    場勸導異議人將機車移至他處，異議人既有上開違規事實，
    則員警逕行舉發，亦難謂有違反比例原則之情。再者，異議
    人知悉人行道禁止臨時停車，本不應將車輛停放在人行道上
    ，自不得以舉發地點未張貼公告提醒駕駛人注意勿將車輛停
    放在人行道，或援引其他捷運出口張貼人行道禁止停車之公
    告，提醒駕駛人注意，而捷運鳳山西站出口未比照辦理，以
    解免其責，亦與行政行為不得差別待遇之原則無涉。從而，
    異議人之辯解，均不足採。
四、綜上，異議人在禁止臨時停車處所停車之違規行為至為明確
    ，其上開所辯，均無礙其違規行為之成立，本件事證明確。
    從而，原處分機關據以援引上開規定，裁處受處分人罰鍰
    600 元，並無違誤。本件聲明異議為無理由，應予駁回。
五、據上論斷，應依道路交通案件處理辦法第19條之規定，裁定
    如主文。
中    華    民    國    98    年    2     月    27    日
                  交通法庭  法  官    方錦源
以上正本證明與原本無異。
如不服本裁定，應於裁定送達後5 日內向本院提出抗告狀。
中    華    民    國    98    年    3     月    2     日
                            書記官    鄧思辰


司法院資訊處製作；財團法人民間司法改革基金會備份。
